臺灣板橋地方法院刑事判決　　　　　　　　　　　　九十一年度訴字第一三九號
　　公　訴　人　臺灣板橋地方法院檢察署檢察官
　　被　　　告　甲○○
右列被告因稅捐稽徵法等案件，經檢察官提起公訴（九十一年度偵緝字第一四一號）
，本院判決如左：
    主  文
甲○○商業負責人，以明知為不實之事項，而填製會計憑證，處有期徒刑參月，如易
科罰金，以參佰元折算壹日。
    事  實
一、甲○○係設於台北縣板橋市○○路○段二號地下一樓之三十「鉅盛通信有限公司
    」（下簡稱鉅盛公司）之負責人，為商業會計法所稱之商業負責人，有製作各類
    所得扣繳暨免扣繳憑單之義務，且依法係應納稅之人，於民國（下同）八十九年
    一、二月間（起訴書誤載為八十六年一、二月間），明知乙○○（原名陳志文）
    並未於八十八年間（起訴書誤載為八十五年間）在鉅盛公司工作及支薪，竟仍命
    不知情之會計虛偽登載乙○○已領取新台幣（下同）十七萬四千九百六十元薪資
    之不實內容之商業會計憑證，持以向財政部台灣省北區國稅局台北縣分局申報營
    利事業所得稅，使之營業成本增加，營利所得減少，以此方法逃漏營利事業所得
    稅，足以生損害於乙○○、稅捐稽徵機關對於稅捐稽徵之正確性，嗣因乙○○於
    九十年間接獲補稅通知，經向稅捐稽徵機關查詢，始得知上情。
二、案經乙○○訴由福建金門地方法院檢察署呈請福建高等法院金門分院檢察署檢察
    長核轉台灣板橋地方法院檢察署檢察官偵查起訴。
    理  由
一、訊據被告甲○○對於上揭犯行坦承不諱，核與告訴人乙○○指訴之情節相符，並
    有其提出甫於八十八年四月二日自軍中退伍之退伍令影本一份、各類所得稅扣繳
    暨免扣繳媒體申報資料一張可佐，及財政部台灣省北區國稅局台北縣分局九十一
    年二月二十五日北區國稅北縣資字第０九一一００三０二號、九十一年四月三日
    北區國稅北縣資字第０九一一００九六八０號分別函附鉅盛公司八十八年度綜合
    所得稅ＢＡＮ給付清單各一份、各類所得稅扣繳暨免扣繳憑單一張等附卷可稽，
    本件事證明確，被告之犯行，堪以認定，應依法論科。
二、查營利事業填報之「各類所得扣繳暨免扣繳憑單」係附隨業務而製作，乃業務上
    所掌之文書，係商業會計法所規定之商業「會計憑證」中之證明事項之經過，而
    為造具記帳憑證所根據之憑證之「原始憑證」，而「扣繳憑單之文件」乃為證明
    扣繳事項與薪資發放所編製之憑證，允屬「原始憑證」之範疇，此有經濟部八十
    六年六月四日經（86）商字第八六二一０八０五號函可佐。是核被告甲○○所為
    ，係犯商業會計法第七十一條第一款填製不實會計憑證罪及稅捐稽徵法第四十七
    條第一款、第四十一條之公司負責人逃漏稅捐罪。被告甲○○利用不知情之會計
    師填製不實之會計憑證即扣繳憑單，乃間接正犯。被告甲○○所犯上開填製不實
    會計憑證罪及公司負責人逃漏稅捐罪間，有方法結果之牽連關係，應依刑法第五
    十五條牽連犯之規定從一重之填製不實會計憑證罪處斷。又按商業會計法第七十
    一條第一款以明知不實之事項，而填製會計憑證或記入帳冊之罪，原即含有業務
    上登載不實之本質，即不應再論以刑法第二百十六條、第二百十五條行使業務上
    登載不實文書罪（最高法院八十七年度台上字第一一號判決可資參照）。公訴人
    認被告甲○○尚犯有刑法第二百十六條、第二百十五條行使業務上登載不實文書
    罪，尚有未洽。爰審酌被告之品行、智識程度、犯罪之動機、目的、手段、逃漏
    稅捐之數額及對於國家財政所生之損害程度、犯罪後之態度等一切情狀，量處如
    主文所示之刑，並諭知易科罰金之折算標準（被告行為後之刑法第四十一條業於
    九十年一月十日修正公布，於同年月十二日生效，而修正後之刑法第四十一條第
    一項係規定：「犯最重本刑為五年以下有期徒刑之罪，而受六個月以下有期徒刑
    或拘役之宣告，因身體、教育、職業、家庭之關係或其他正當事由，執行顯有困
    難者，得以一元以上三元以下折算一日。但確因不執行所宣告之刑，難收矯正之
    效，或難以維持法秩序者，不在此限。」，修正後之刑法第四十一條第一項之規
    定，將原得易科罰金者之範圍，由僅限於犯最重本刑為三年以下有期徒刑之罪擴
    大至犯最重本刑為五年以下有期徒刑之罪，二相比較，以修正後之刑法第四十一
    條第一項之規定，有利於被告，自應依刑法第二條第一項前段之規定，適用裁判
    時之法律即修正後刑法第四十一條第一項之規定，而對被告之刑諭知易科罰金之
    折算標準。），以資懲儆。
據上論斷，應依刑事訴訟法第二百九十九條第一項前段，商業會計法第七十一條第一
款，稅捐稽徵法第四十一條、第四十七條第一款，刑法第二條第一項前段、第十一條
前段、第五十五條、修正後刑法第四十一條第一項前段，罰金罰鍰提高標準條例第二
條，判決如主文。
本案經檢察官蘇揚旭到庭執行職務。
中      華      民      國    九十一    年      八      月     十六     日
                                      臺灣板橋地方法院刑事第五庭
                                          法  官  林  錫  凱
右正本證明與原本無異
如不服本判決應於送達後十日內向本院提出上訴狀
                                          書記官  林  兆  嘉
中      華      民      國    九十一    年      八      月     十九     日
附錄本案論罪科刑法條全文
稅捐稽徵法第四十一條：
納稅義務人以詐術或其他不正當方法逃漏稅捐，處五年以下有期徒刑、拘役或科或併
科新臺幣六萬元以下罰金。
稅捐稽徵法第四十七條：
本法關於納稅義務人、扣繳義務人及代繳人應處徒刑之規定，於左列之人適用之：
一、公司法規定之公司負責人。
二、民法或其他法律規定對外代表法人之董事或理事。
三、商業登記法規定之商業負責人。
四、其他非法人團體之代表人或管理人。
商業會計法第七十一條：
商業負責人、主辦及經辦會計人員或依法受託代他人處理會計事務之人員有左列情事
之一者，處五年以下有期徒刑、拘役或科或併科新臺幣十五萬元以下罰金：
一以明知為不實之事項，而填製會計憑證或記入帳冊者。
二故意使應保存之會計憑證、帳簿報表滅失毀損者。
三意圖不法之利益而偽造、變造會計憑證、帳簿報表內容或撕毀其頁數者。
四故意遺漏會計事項不為記錄，致使財務報表發生不實之結果者。
五其他利用不正當方法，致使會計事項或財務報表發生不實之結果者。
